【裁判字號】    89,台上,3930
【裁判日期】    890706
【裁判案由】    遺棄
【裁判全文】
最高法院刑事判決                              八十九年度台上字第三九三○號
    上 訴 人  甲○○
右上訴人因遺棄案件，不服台灣高等法院中華民國八十九年三月三十一日第二審判決
（八十九年度交上訴字第二○號，起訴案號：台灣宜蘭地方法院檢察署八十八年度偵
字第三四一○號），提起上訴，本院判決如左：
    主  文
上訴駁回。
    理  由
按刑事訴訟法第三百七十七條規定，上訴於第三審法院，非以判決違背法令為理由，
不得為之。是提起第三審上訴，應以原判決違背法令為理由，係屬法定要件。如果上
訴理由狀並未依據卷內訴訟資料，具體指摘原判決不適用何種法則或如何適用不當，
或所指摘原判決違法情事，顯與法律規定得為第三審上訴理由之違法情形，不相適合
時，均應認其上訴為違背法律上之程式，予以駁回。本件原判決綜合調查證據之結果
，認上訴人甲○○犯有刑法第二百九十四條第一項對於無自救力之人，依法令應扶助
，而不為其生存所必要之扶助罪之事實，因而撤銷第一審之科刑判決，改判仍論上訴
人以上開罪名，處有期徒刑陸月，已詳認定犯罪事實之依據及憑以認定之理由，並
對上訴人否認犯罪之辯詞，如何不足採信，均已依據卷內資料予以指駁及說明，從形
式上觀察，原判決並無違背法令情形。上訴意旨謂：案發當時，上訴人因一時慌張，
始駕車逃逸，但主觀上並無遺棄之犯意等語，係就原判決已詳為論斷與說明之事項，
再為事實上之爭執，殊非適法之第三審上訴理由。又上訴人駕駛自用小客車，因超速
又闖紅燈，撞傷騎乘機車之被害人林儒玉，其此部分之犯罪業經完成。上訴人肇事後
，對受傷倒地昏迷不醒已無自救力之被害人，依法令有扶助之義務，竟不為其生存上
所必要之扶助，而駕車逃離，核係另行起意，原判決就此部分另行論罪科刑，適用法
則洵無違誤。上訴意旨指其此部分犯行，與過失傷害部分屬同一行為，縱非一行為，
亦有方法或結果之牽連犯關係云云，尚有誤會。再刑法第二百九十四條第一項之遺棄
罪，其法定本刑為六月以上五年以下有期徒刑，原判決審酌一切情狀後，量處有期徒
刑六月，已屬從輕。至緩刑之宣告，除應具備刑法第七十四條所定條件外，並需有可
認為以暫不執行刑罰為適當之情形，始得為之，屬法院裁判時得依職權自由裁量之事
項，上訴人不得以原判決未諭知緩刑指為違背法令。此外，上訴人徒憑己意，對原審
職權之適法行使及原判決理由已詳為論斷之事項，任意爭辯，顯與法定上訴第三審之
形式要件不符，其上訴違背法律上之程式，應予駁回。本件係從程序上駁回上訴，上
訴人提出素行分析、收據及調解書等件，請求宣告緩刑，無從審酌，附為明。
據上論結，應依刑事訴訟法第三百九十五條前段，判決如主文。
中      華      民      國    八十九    年      七      月      六      日
                              最高法院刑事第七庭
                                  審判長法官  謝  家  鶴
                                        法官  洪  文  章
                                        法官  花  滿  堂
                                        法官  陳  世  淙
                                        法官  洪  佳  濱
      右正本證明與原本無異
                                              書  記  官
中      華      民      國    八十九    年      七      月     十八     日


司法院資訊處製作；財團法人民間司法改革基金會備份。
